【裁判字號】    95,簡,59
【裁判日期】    950529
【裁判案由】    菸酒管理法
【裁判全文】
臺中高等行政法院判決
                                     95年度簡字第00059號
原      告  甲○○
被      告  南投縣政府
代  表  人  乙○○
上列當事人間因菸酒管理法事件，原告不服財政部中華民國95年
2月22日台財訴字第09500026030號訴願決定，提起行政訴訟。本
院判決如下︰
    主  文
訴願決定及原處分均撤銷。
訴訟費用由被告負擔。
    理  由
一、本件被告以原告經檢舉販售仿冒「新羚實業有限公司」（下
    稱新羚公司）產製之酒品，被告所屬菸酒查緝小組於94年2
    月25日會同財政部國庫署人員於南投縣竹山鎮「旺客隆商行
    」之營業處所查獲陳列販售，經新羚公司指認仿冒該公司產
    製之「香醇行米酒」及「蓬萊米酒」酒品乙批，該批酒品經
    「旺客隆商行」負責人黃玉華指陳及原告確認，確為原告提
    供予「旺客隆商行」作為贈品促銷之用，被告以原告未能提
    供明確事證交代該批酒品來源，違法事證明確，爰依菸酒管
    理法第47條規定，處新臺幣（下同）5萬元罰鍰。原告不服
    ，提起訴願，遭決定駁回，遂提起行政訴訟。
二、原告起訴主張：原告提出向逃漏稅廠商進貨香醇及蓬萊酒品
    6,650箱之證據，但被告始終以偏頗逃漏稅廠商而僅聽取逃
    漏稅業者負責人一面之詞，以予推脫，而誣指係原告仿冒之
    酒品，而以予處罰。財政部臺灣省中區國稅局對本案於94年
    12月13日以94年度財營業字第65094000617號處分書以逃漏
    營業稅開罰332,400元在案，而被告再以94年12月16日府財
    菸字第09402495480號處分書處罰鍰50,000元。明明同批貨
    竟能兩罰。依刑事訴訟法第8條規定，司法院釋字第47號解
    釋載明係屬同法源得併案受理，在他法與管轄範圍內犯行，
    其判決確定後，前犯所有公訴提起應諭知免訴。被告指原告
    係仿冒之酒品，係屬無稽之誣指，依據刑事訴訟法第154條
    規定，犯罪事實係依據證據認定之，無證據不得推定其犯罪
    事實等語，求為判決撤銷訴願決定及原處分。
三、被告則辯稱：被告於94年2月25日於南投縣竹山鎮「旺客隆
    商行」之營業處所查獲涉嫌仿冒新羚公司產製之「蓬萊米酒
    」（產製、有效期限：2005.01.09-2006.01.09），經新羚
    公司負責人黃淑姬分別於94年2月25日及94年3月17日兩次談
    話筆錄中指出，就該批酒品外包裝顏色、製造日期、回收標
    示均與真品有異，黃淑姬亦於94年3月17日之談話筆錄中指
    出，查扣之「香醇行米酒」（產製、有效期限：2004.10.
    01-2005.10. 01）該酒品瓶身材質重量不足及產品暗號與真
    品不同。依財政部93年7月12日台財庫中字第09303910550號
    及94年9月29日台財庫中字第09403915400號函示，略以：對
    菸酒販賣業者無法提供明確事證交代酒品來源，並經酒製造
    業者確認「非為其產製者」，該違法酒品請以私酒論處。就
    原告所提之無法證明是否為新羚公司所簽發之「無任何表首
    」簽單證物，其舉證之「證據力」薄弱未足以構成反證，依
    法以私酒論處。另原告以財政部臺灣省中區國稅局對本案於
    94年12月13日以94年度財營業字第65094000617號處分書以
    「未依規定申請營業登記」、「逃漏營業稅」開罰332,400
    元，及被告94年12月16日以府財菸字第09402495480號行政
    處分書以「販售仿冒私酒」開罰50,000 元，主張一罪不得
    兩罰。依財政部國庫署94年12月21日台庫五字第0940061800
    0號函之精神，本案營利事業營業人（即原告）「未依規定
    申請營業登記」並「逃漏營業稅」及違反「稅捐稽徵法」第
    44條規定，係對其「營利事實」及「未給與憑證、未取得憑
    證或未保存憑證」之違章事實，處以罰鍰。而原告所販售之
    酒品，經酒製造業者確認「非為其產製者」，則係屬販賣私
    酒行為，二者性質構成要件有別，且其處罰目的各異，分別
    處罰並無違一事不二罰之法理等語，求為駁回原告之訴。
四、按「一行為不二罰」乃現代民主法治國家之基本原則，此係
    避免因法律規定錯綜複雜，致人民之同一行為，遭受數個不
    同法律之處罰，而承受過度不利之後果。查行為時加值型及
    非加值型營業稅法第51條第1款：「未依規定申請營業登記
    而營業者」，除追繳稅款外，按所漏稅額處1倍至10倍罰鍰
    ，並得停止其營業之規定，係以未經營業登記而營業為其處
    罰要件，即單純不為營業登記並未該當於構成要件，須俟其
    有營業行為時，始得加以處罰，而此一未經營業登記而營業
    之行為同時符合菸酒管理法第47條販賣私酒之行為，即原告
    僅有單一販賣行為，同時符合加值型及非加值型營業稅法第
    51條第1款及菸酒管理法第47條之處罰規定，應擇一從重處
    斷，此為最高行政法院最近之見解（參見最高行政法院94年
    6月21日庭長法官聯席會議決議）。準此，本件被告認原告
    有販賣私酒之行為，惟同一行為既經財政部臺灣省中區國稅
    局對本案於94年12月13日以94年度財營業字第65094000617
    號處分書以逃漏營業稅處原告罰鍰332,400元在案，有該處
    分書附卷可稽，被告另以原告違反菸酒管理法第47條規定予
    以處罰5萬元罰鍰，揆諸前揭說明，兩者處罰種類相同，應
    擇一以較重之漏稅罰處斷，是原處分自有違一行為不二罰之
    原則。
五、綜上所陳，被告為本件之罰鍰處分，依最高行政法院聯席會
    議決議，自有違誤，訴願決定予以維持，亦有未合，原告請
    求均予撤銷，為有理由，應由本院將之均予撤銷。又本件係
    簡易案件，爰不經言詞辯論而為判決，另兩造其他主張及陳
    述，與本件判決結果不生影響，爰不逐一論述，併予敘明。
據上論結，本件原告之訴為有理由，依行政訴訟法第233條第1項
、第236條、第195條第1項前段、第98條第3項前段，判決如主文
。
中    華    民    國    95    年    5    月    29    日
                         第一庭法官    簡 朝 振
以上正本證明與原本無異。
如不服本判決，應於判決送達後20日內，以本訴訟事件所涉及之
法律見解具有原則性者，始得向本院提出上訴狀並表明上訴理由
，經最高行政法院許可，否則不得上訴；如於本判決宣示後送達
前提起上訴者，應於判決送達後20日內補提上訴理由書（均應依
對造人數提出繕本）。提起上訴應預繳送達用雙掛號郵票390元
（34元及5元郵票各10份)。
中    華    民    國    95    年    5    月    30    日
                         法院書記官    李 述 燊


司法院資訊處製作；財團法人民間司法改革基金會備份。
